臺灣高等法院臺中分院刑事裁定　
111年度毒抗字第270號
抗  告  人  
即  被  告  鄭明昇
上列抗告人即被告因違反毒品危害防制條例案件，不服臺灣臺中
地方法院中華民國111年2月25日裁定（111年度毒聲字第164號）
，提起抗告，本院裁定如下：
    主  文
抗告駁回。
    理  由
一、抗告人即被告甲○○（下稱被告）抗告意旨略以：因入所後家
    人是否訪視為有無繼續施用毒品傾向評估標準紀錄表（下稱
    評估標準紀錄表）評分項目之一，而被告家人在評分前因農
    務繁忙一時未能前來，但於評分後已儘速前來探望被告，請
    求再為審酌被告是否達到強制戒治之標準等語。
二、按犯毒品危害防制條例第10條之施用毒品罪者，檢察官應聲
    請法院裁定，令被告入勒戒處所觀察、勒戒，其期間不得逾
    2月。觀察、勒戒後，檢察官或少年法院（地方法院少年法
    庭）依據勒戒處所之陳報，認受觀察、勒戒人無繼續施用毒
    品傾向者，應即釋放，並為不起訴之處分或不付審理之裁定
    ；認受觀察、勒戒人有繼續施用毒品傾向者，檢察官應聲請
    法院裁定或由少年法院（地方法院少年法庭）裁定令入戒治
    處所強制戒治，其期間為6個月以上，至無繼續強制戒治之
    必要為止，但最長不得逾1年。依前項規定為觀察、勒戒或
    強制戒治執行完畢釋放後，3年後再犯第10條之罪者，適用
    前2項之規定，毒品危害防制條例第20條第1項、第2項、第3
    項定有明文。又有無繼續施用毒品傾向之評估標準，並非完
    全以受勒戒人勒戒後之結果為準，勒戒前之各種情況，仍應
    作為評估之依據，依勒戒處所評分說明手冊規定，係以前科
    紀錄與行為表現、臨床評估、社會穩定度，三項合併計算分
    數，每一大項皆有靜態因子與動態因子，故有無「繼續施用
    毒品傾向」，係依具體個案之臨床實務及相關事證等情綜合
    判定，有其相當之專業依據及標準，且涉及專門醫學，又衡
    酌強制戒治之目的，係為協助施用毒品者戒斷毒品之心癮及
    身癮所為之一種保安處分類型，而該評估標準係將與判斷有
    無繼續施用傾向之相關因素加以列舉及量化，適用於每一位
    受觀察、勒戒處分之人，具一致性、普遍性、客觀性，以利
    執法者判定受勒戒人有無繼續施用毒品傾向，倘其評估由形
    式上觀察，無擅斷或濫權等明顯不當情事，法院應予尊重。
三、經查：
  ㈠按依於109年7月15日增訂施行之毒品危害防制條例第35條之1
    第1款、第2款規定，施行前犯第10條之罪之案件，於施行後
    ，偵查中，由檢察官依修正後規定處理；審判中，由法院或
    少年法院（地方法院少年法庭）依修正後規定處理，是犯第
    10條之罪者，不論係修正前、後，均應適用新法之規定。本
    案被告所犯施用第二級毒品罪之犯罪時間即109年7月16日13
    時30分許為警採尿回溯5日內之某時許，雖係在毒品危害防
    制條例修正之前，惟依上開說明，仍應依修正施行後之毒品
    危害防制條例規定處理，先予說明
　㈡被告於109年7月16日13時30分許為警採尿回溯5日內之某時許
    ，在不詳地點，以不詳方式施用第二級毒品甲基安非他命1
    次等情，經警採集其尿液送檢驗結果，呈安非他命、甲基安
    非他命之陽性反應，有檢體登載紀錄、採尿同意書、大湖警
    察分局偵查隊偵辦毒品案尿液鑑驗代碼對照表及中山醫學大
    學附設醫院檢驗科藥物檢測中心尿液檢驗報告附卷可稽，被
    告有上揭施用第二級毒品甲基安非他命1次之行為，足堪認
    定。
　㈢查被告前曾因施用毒品案件，經送執行觀察、勒戒後，因認
    有繼續施用毒品之傾向，經裁定送強制戒治，嗣於93年6月9
    日停止處分出所，並於保護管束期間期滿後經臺灣板橋地方
    檢察署（現新北地方檢察署）檢察官以92年度毒偵字第3579
    號為不起訴之處分確定，迄本案行為前雖曾因另施用毒品經
    刑之宣告與執行，惟未曾再受觀察、勒戒或強制戒治之執行
    等情，有臺灣高等法院被告前案紀錄表、臺灣高等法院在監
    在押全國紀錄表各1份在卷可考。是被告本案施用第二級毒
    品之行為，距離其上開最後1次觀察、勒戒執行完畢已逾3年
    ，檢察官乃依法聲請法院裁定准予被告執行觀察、勒戒，被
    告進入勒戒所執行觀察、勒戒及經評估後，其評估總分為67
    分，綜合判斷為「有繼續施用毒品傾向」，此有法務部○○○○
    ○○○○111年2月14日中戒所衛字第11110000830號函暨所檢附
    之有無繼續施用毒品傾向評估標準紀錄表及有無繼續施用毒
    品傾向證明書各1件（見111年度毒偵緝字第52號卷第93至97
    頁）在卷可憑。從而，原裁定依檢察官之聲請及上揭有關之
    事證，裁定准予被告執行強制戒治，並無不合。
　㈣至抗告意旨以被告家人於評分後曾訪視被告，請求重新審酌
    被告有無繼續施用毒品傾向云云，經查：就評估標準紀錄表
    之入所後家人是否訪視項目，評分結果可能為0分或5分，亦
    即被告入所後家人曾訪視則計分0分，又倘被告家人未曾訪
    視則計分5分，而被告前經裁定送觀察、勒戒後，經該所具
    相關專業知識經驗之專家就被告之前科紀錄與行為表現、臨
    床評估及社會穩定度進行評分之結果，評分之總分合計為67
    分，是縱使扣除入所後家人訪視該項評分5分，評分總分為6
    2分，仍在60分以上，並不影響最終判斷結果，仍應認被告
    有繼續施用毒品傾向，是上開抗告意旨所陳，尚難認屬有理
    。
四、綜上，原審法院因認檢察官之聲請為有理由，而依毒品危害
    防制條例第20條第2項後段規定，裁定被告令入戒治處所施
    以強制戒治，其期間為6個月以上，至無繼續強制戒治之必
    要為止，但最長不得逾1年，經核其認事用法，並無違誤。
    被告猶執前詞提起抗告，指摘原裁定不當，核無理由，應予
    駁回。
五、據上論斷，應依刑事訴訟法第412條，裁定如主文。 　
中　　華　　民　　國　　 111  　年    3　　月　 24　  日
        　　刑事第十二庭  審判長法　官  張  國  忠
　　　　　　　　　　　　　　    法　官  李  雅  俐
　　　　　　　　　　　　　　  　法　官  高  文  崇
以上正本證明與原本無異。   
不得再抗告。 
                                書記官  陳  俞  豪
　　　　　　　　　　　　　　　　 
中　　華　　民　　國　　111 　年　　3 　　月　　24　　日